【裁判字號】    97,重訴,463
【裁判日期】    980409
【裁判案由】    分配表異議之訴
【裁判全文】
臺灣板橋地方法院民事裁定             97年度重訴字第463號
原      告  甲○○
                        2樓
被      告  乙○○
被      告  丙○○
前二人共同
訴訟代理人  邱群傑律師
            賴志凱律師
複代 理 人  許卓敏律師
被      告  丁○○
上列當事人間分配表異議之訴事件，本院裁定如下：
    主  文
原告之訴駁回。
訴訟費用由原告負擔。
    理  由
一、按債權人或債務人對於分配表所載各債權人之債權或分配金
    額有不同意者，應於分配期日一日前，向執行法院提出書狀
    ，聲明異議。前項書狀，應記載異議人所認原分配表之不當
    及應如何變更之聲明。強制執行法第39條第1 項、第2 項分
    別定有明文。又上開規定，就關於公法上金錢給付義務之執
    行，並準用之，復為行政執行法第26條所明定。基此，債權
    人或債務人對於分配表聲明異議，即必須合於上開規定，且
    因其異議未能終結，聲明異議人始得依同法第41條第1 項規
    定，提起分配表異議之訴。又聲明異議人提出之書狀，未依
    前開規定記載異議人所認原分配表之不當及應如何變更之聲
    明，其聲明異議即非合法，該不合法情形雖非不可補正，惟
    仍應於分配期日一日前完成補正程序，亦有最高法院93年度
    台抗字第61號裁判意旨可資參照。經查：本件原告乃係針對
    法務部行政執行署板橋行政執行處93年度地稅執字第151137
    號地價稅行政執行事件於民國97年7 月30日（原告誤載為31
    日）所製作訂於同年8 月18日上午10時實行分配之分配表聲
    明異議，進而提起本件分配表異議之訴，惟經本院調卷查明
    結果，原告雖曾於97年8 月11日上午9 時許，至法務部行政
    執行署板橋行政執行處向該處陳明欲就上開本案分配款乙事
    聲明異議，並經該處製作執行筆錄在卷，然因強制執行法第
    39條第1 項規定，並未有如民事訴訟法第262 條第2 項、第
    3 項規定得以言詞向法院或受命法官為之，並經記明筆錄後
    ，以筆錄代替書面之相類規定，且強制執行法第39條復已就
    聲明異議之方式定有明文，亦無從依強制執行法第30條之一
    規定而準用民事訴訟法相關規定之餘地，故應認依法自不得
    逕以筆錄代替書面，已難認原告之聲明異議為合法。何況，
    退步言之，縱令得以前開執行筆錄代替書面，然該執行筆錄
    之記載內容亦需符合強制執行法第39條第2 項規定，始得認
    為異議合法。惟本件經審酌上開執行筆錄所載之內容，就原
    告所認原分配表之不當及應如何變更之聲明等強制執行法第
    39條第2 項所規定之應記載事項均未加以載明，而僅泛言指
    稱被告等之債權係如何不實、有誤云云，自亦難認原告所提
    出之書狀，已依前開規定記載所認原分配表之不當及應如何
    變更之聲明，是其聲明異議仍應認係屬於法未合，且該不合
    法情形又未於分配期日一日前完成補正，揆諸前揭裁判意旨
    ，亦應認其聲明異議為不合法。易言之，本件誠難認原告已
    依強制執行法第39條第1 項、第2 項規定，於分配期日1 日
    前，向執行法院提出書狀，並記載所認原分配表之不當及應
    如何變更之聲明，而聲明異議。基此，原告以債務人身分，
    對於上揭分配表聲明異議，既不符合上開強制執行法第39條
    第1 項、第2 項之規定，業如前述，自難認原告之聲明異議
    係屬合法，則其異議即應認並不存在，當亦無從依上開規定
    提起分配表異議之訴。是原告提起本件分配表異議之訴，堪
    認其起訴不合程式，為不合法，應予駁回。
二、次按起訴，應以訴狀表明下列各款事項，提出於法院為之：
    一、當事人及法定代理人。二、訴訟標的及其原因事實。三
    、應受判決事項之聲明，民事訴訟法第244 條第1 項定有明
    文。又原告之訴，有下列各款情形之一者，法院應以裁定駁
    回之。但其情形可以補正者，審判長應定期間先命補正：一
    、訴訟事件不屬普通法院之權限者。二、訴訟事件不屬受訴
    法院管轄而不能為第28條之裁定者。三、原告或被告無當事
    人能力者。四、原告或被告無訴訟能力，未由法定代理人合
    法代理者。五、由訴訟代理人起訴，而其代理權有欠缺者。
    六、起訴不合程式或不備其他要件者。七、起訴違背第253
    條、第263 條第2 項之規定，或其訴訟標的為確定判決之效
    力所及者，民事訴訟法第249 條第1 項亦有明文可參。查本
    件原告起訴，雖曾於97年8 月29日提出起訴狀到院，惟其訴
    之聲明係記載前揭分配表次序4 被告丙○○參與分配執行費
    59,984元應減為0 元，次序6 被告乙○○之分配金額5,109,
    920 元應減為4,600,000 萬元，次序7 被告丙○○分配金額
    5,109,920 元（含執行債權6,000,000 元）應減為0元 ，次
    序11被告乙○○執行債權1,498,625 元應減為0 元，次序12
    被告丙○○執行債權1,498,625 元應減為0 元，次序13被告
    丁○○執行債權13,311,000應減為1,200,000 元，尚欠明確
    ，且上開訴之聲明復於98年2 月18日本院行第1 次言詞辯論
    時，為原告到庭所未援用，而僅陳稱再具狀陳報。嗣本院98
    年3 月30日行第2 次言詞辯論時，因原告仍未具狀表明訴之
    聲明為何，本院乃當庭就有關分配表異議之訴，其訴之聲明
    之聲明方式向原告予以闡明後，經記明於當日筆錄，並確認
    原告係屬瞭解後，當庭命原告應於5 日內補正訴之聲明，逾
    期未補正，即駁回本件起訴，有本院98年3 月30日言詞辯論
    筆錄在卷可按，然原告依舊至今仍未予以補正，自難認其起
    訴之程式無欠缺，依上說明，亦應認其起訴為不合法，應予
    駁回。
三、末按分配表異議之訴，乃就分配表有異議之債權人或債務人
    ，對為反對陳述之債權人或債務人提起之訴訟，此觀85年10
    月9 日修正公布之強制執行法第41條第1 項之規定自明。同
    法第39條、第40條第1 項、第40條之1 並分別規定，債權人
    、債務人對分配表有異議之權，及對債權人或債務人之異議
    有為反對陳述之權。故債權人或債務人對分配表聲明異議後
    ，如未予他債權人、債務人表示意見之機會，或他債權人、
    債務人對於債權人或債務人之異議未為反對之陳述者，均無
    從提起分配表異議之訴（最高法院88年度台上字第596 號裁
    判意旨參照）。而查，經本院依職權調卷審閱結果，關於原
    告針對上開分配表中有關被告乙○○、丁○○之債權聲明異
    議部分，法務部行政執行署板橋行政執行處始終未予被告乙○○、丁○○表示意見之機會，即並未將原告之聲明異議乙
    情轉知被告乙○○、丁○○知悉，而被告乙○○、丁○○亦
    因而迄未對於原告之異議為任何反對之陳述，依上說明，則
    就被告乙○○、丁○○部分，亦應無從得提起本件分配表異
    議之訴，併此敘明。
四、綜上所述，本件原告起訴顯難認為合法，自應予以駁回。
五、依民事訴訟法第249 條第1 項第6 款、第95條、第78條，裁
    定如主文。
中    華    民    國    98    年    4     月    9     日
                  民事第一庭    法  官  黃若美
以上正本係照原本作成
如不服本裁定應於送達後10日內向本院提出抗告狀，並應繳納抗
告費新台幣1,000元整。
中    華    民    國    98    年    4     月    9     日
                                書記官  江怡萱


司法院資訊處製作；財團法人民間司法改革基金會備份。
